【裁判字號】    98,易,1146
【裁判日期】    981215
【裁判案由】    竊盜
【裁判全文】
臺灣高雄地方法院刑事判決              98年度易字第1146號
公  訴  人  臺灣高雄地方法院檢察署檢察官
被      告  癸○○
                    服役部隊信箱號碼：高雄西子灣郵政9020
            乙○○
                    服役部隊信箱號碼：居台南大內郵政9074
            庚○○
            丙○○
                    （現於高雄第二監獄執行中）
            丁○○
上列被告因竊盜案件，經檢察官提起公訴（98年度偵字第17510
號），本院判決如下：
    主  文
癸○○共同犯攜帶兇器竊盜罪，處有期徒刑捌月。又共同犯攜帶
兇器竊盜罪，處有期徒刑捌月。又犯結夥、攜帶兇器竊盜罪，處
有期徒刑玖月。應執行有期徒刑拾壹月。
乙○○共同犯攜帶兇器竊盜罪，處有期徒刑柒月。
庚○○共同犯攜帶兇器竊盜罪，累犯，處有期徒刑玖月。又犯結
夥、攜帶兇器竊盜罪，累犯，處有期徒刑拾月。應執行有期徒刑
拾壹月。
丙○○共同犯攜帶兇器竊盜罪，處有期徒刑捌月。又犯結夥、攜
帶兇器竊盜罪，處有期徒刑玖月。應執行有期徒刑拾月。
丁○○犯結夥、攜帶兇器竊盜罪，處有期徒刑陸月，如易科罰金
，以新臺幣壹仟元折算壹日。
    事  實
一、癸○○與乙○○均意圖為自己不法之所有，而共同基於竊取
    他人財物之犯意聯絡，於民國98年2 月間某日，在高雄市○○區○○路某處，由癸○○持客觀上足以對人之生命、身體
    及安全構成威脅，具有危險性之T 字型扳手1 支，竊取辛○○所有車牌號碼8161-NY 號自用小客車，乙○○則在旁負責
    把風，得手後由癸○○駕車離去。
二、庚○○前因施用毒品案件，經本院以94年度簡字第1349號判
    決判處有期徒刑4 月，並經本院以94年度簡上字第323 號判
    決駁回上訴確定，於95年2 月23日易科罰金執行完畢。詎仍
    不知悛悔，因癸○○允諾提供竊取之自用小客車供其從事AB
    車之不法行為（即先持A 車行照、出廠證明、完稅證明、車
    牌等資料，再竊取另一輛與A 車廠牌、車款、顏色等均相同
    B 車，於B 車上偽造與A 車相同之引擎號碼，復於B 車懸掛
    A 車之車牌），竟與癸○○、丙○○意圖為自己不法之所有
    ，而共同基於竊取他人財物之犯意聯絡，於98年4 月20日0
    時30分許，先由庚○○開車搭載癸○○及丙○○前往高雄市
    左營區○○路37號旁（並無證據足認庚○○在現場把風），
    再由癸○○持客觀上足以對人之生命、身體及安全構成威脅
    ，具有危險性之T 字型扳手1 支，竊取甲○○所有車牌號碼
    2297-NY 號自用小客車，丙○○則負責把風，得手後即先將
    之開往半屏山附近藏放。
三、庚○○復與癸○○、丙○○及臨時加入之丁○○意圖為自己
    不法之所有，而另行起意共同基於竊取他人財物之犯意聯絡
    ，於98年4 月20日3 時許，由庚○○駕車搭載癸○○、丙○○及丁○○沿路尋找可供行竊車輛，而在高雄市○○區○○
    路與龍德路口處，由癸○○持客觀上足以對人之生命、身體
    及安全構成威脅，具有危險性之T 字型扳手1 支，竊取己○○所有車牌號碼7802 -XM號自用小客車，庚○○、丙○○及
    丁○○則負責把風。得手後即由庚○○帶領癸○○及丙○○
    分別駕駛車牌號碼2297-NY 號及7802-XM 號自用小客車前往
    不知情之戊○○位於高雄市○○區○○路22之3 號住處，先
    將上開2297-NY 號車輛停放於地下室，再將上開7802-XM 號
    車輛停放於庚○○位於高雄市○○區○○街206 巷8 號住處
    前。嗣甲○○依裝置於上開2297-NY 號車輛之衛星定位系統
    尋獲該車，報警處理，經循線調查而悉上情。
四、案經高雄市政府警察局楠梓分局報請臺灣高雄地方法院檢察
    署檢察官偵查起訴。
    理  由
甲、證據能力之認定：
    按被告以外之人於審判外之言詞或書面陳述，除法律有規定
    者外，不得作為證據，刑事訴訟法第159 條第1 項定有明文
    ，此即學理上所稱之「傳聞證據排除法則」，而依上開法律
    規定，傳聞證據原則上固無證據能力，但如法律別有規定者
    ，即例外認有證據能力。又按被告以外之人於審判外之陳述
    ，雖不符同法第159 條之1 至之4 之規定，而經當事人於審
    判程序同意作為證據，法院審酌該言詞陳述或書面陳述作成
    時之情況，認為適當者，亦得為證據，同法第159 條之5 第
    1 項定有明文。查本判決下列所引用之證據，均經被告、檢
    察官於本院審理中同意作為證據（本院審易字卷第46頁反面
    、第81頁），本院審酌該等傳聞證據作成時之狀況，並無違
    法或不當等不宜作為證據之情形，依前開說明，均得作為證
    據。
乙、實體方面：
一、訊據被告癸○○坦承有前開犯罪事實一至三所示犯行，僅就
    犯罪事實三部分，陳稱：本案係其與被告庚○○、丁○○共
    同為之，被告丙○○並無參與云云（本院易卷第87頁）；被
    告吳祥祺坦承有前開犯罪事實一所示犯行（本院審易卷第46
    頁、本院易卷第86頁）；被告丁○○坦承有前開犯罪事實三
    所示犯行（本院易卷第88頁）；被告丙○○坦承有前開犯罪
    事實二所示犯行（本院易卷第87頁），惟矢口否認涉犯犯罪
    事實三所示犯行（本院易卷第88頁），陳稱：其有開車去地
    下室停放所竊車輛，亦知悉後來有開了兩部車，但行竊第二
    部車即車號7802-XM 號車輛，其並無參與云云（本院易卷第
    87頁）；被告庚○○則矢口否認涉犯犯罪事實二、三所示犯
    行（本院易卷第87、88頁），陳稱：犯罪事實二部分其並未
    與他們同去；犯罪事實三部分，當天其雖有開車搭載被告癸○○、丁○○去龍德路，惟之後癸○○就下車，而丁○○還
    在其車上，其就載丁○○離開了云云（本院易卷第87頁）。
    經查：
  (一)前揭被告癸○○、吳祥祺、丙○○、丁○○所坦承之犯行，
    除被告前開自白外，被告吳祥祺於偵訊時亦坦認：癸○○偷
    車時，我在旁邊看，算把風等語明確（偵卷第12頁），並經
    被害人辛○○、甲○○、己○○於警詢證述明確（警卷第37
    至43頁），核與證人即共同被告癸○○於本院審理中證述情
    節相符（本院卷第62至65頁），復有被害人甲○○、己○○
    出具之贓物認領保管單（警卷第66、67頁）、高雄市政府警
    察局車輛協尋及尋獲電腦輸入單（警卷第68至70、73頁）、
    失車唯讀案件基本資料（警卷第71、72頁）、蒐證照片及翻
    拍自監視器錄影畫面照片（警卷第44至53頁）、被告庚○○
    指認被告癸○○、丁○○、丙○○之照片（警卷第50至53頁
    ）等相關事證在卷可稽，則被告癸○○、吳祥祺、丙○○、
    丁○○上開自白顯與事實相符，堪以採信。被告癸○○、吳
    祥祺、丙○○、丁○○所坦承不諱之前揭犯行，事證明確，
    均洵堪認定。
  (二)被告丙○○就犯罪事實三部分之犯行，除被告於警詢時坦承
    ：於98年4 月20日竊車行為均是被告庚○○指使，庚○○駕
    駛車號9935-XM 號自用小客車載其與被告癸○○及另1 名不
    知名男子，然後庚○○設定目標後教唆癸○○下車開啟車號
    7802-XM 號車輛後，又叫癸○○返回車號9935-XM 號自用小
    客車，叫其下車駕駛車號7802-XM 號車輛跟在車號9935-XM
    號自小客車後面屬實（警卷第20頁），於偵訊時坦認：發現
    第2 輛馬自達3 廠牌車號7802-XM 號車輛後，由癸○○用以
    T 字型扳手偷車後，由其開第一部車號2297-NY 號車輛，癸○○開第二部車號7802-XM 號車輛；癸○○在偷車時，我在
    旁邊幫他把風等語（偵卷第9 頁），並為認罪之表示（偵卷
    第13頁），核與證人即共同被告癸○○於警詢供稱：後來庚○○沿路尋找馬自達型號之自用小客車，約於凌晨1 時許，
    在左營區○○路一帶發現車號2297-NY 號車輛停放於路旁停
    車格內，庚○○要我下車竊取該車，我即以預備之T 型扳手
    破壞該車之車門鎖及方向盤鎖發動後返回庚○○所駕車內，
    此時庚○○指示穿著白色上衣身材矮小之男子駕駛該車尾隨
    於車後，然後庚○○又開始沿途尋找下手車輛，約近3 時左
    右，在鼓山區○○路與龍德路口發現車號7802-XM 號車輛停
    放在路邊，庚○○要我竊取該車後亦尾隨其車後方行駛，隨
    後庚○○一路直駛至楠梓區○○路22號之「佛羅里達」大樓
    ，要我先將車號7802-XM 號車輛停放於對面慢車道，我下車
    後坐上由矮小白衣男子駕駛之車號2297-NY 號車輛右前座，
    庚○○引導其將車子開往地下室並停放於84號機械式停車格
    內，我等4 人隨即搭乘電梯至22-3號3 樓內等語（警卷第10
    頁）大致符合，而矮小白衣男子亦經被告庚○○指認即為被
    告丙○○無誤，有指證照片在卷可稽（警卷第52頁），嗣於
    偵訊時亦證稱：偷第二部車號7802-XM 號車輛是庚○○載其
    、丙○○、丁○○，當時丁○○已經到加油站會合，然後庚○○先把丙○○載回家，再把其、丁○○載到農16處，其等
    看到1 輛黑色馬自達3 廠牌車輛，其並下車用T 字型扳手偷
    車後，其把車子開到半屏山，庚○○與其再回頭去載丙○○
    返回半屏山，其和丙○○1 人開1 輛車回楠梓區某大樓的地
    下室停放，其偷這部車的時候，丁○○與庚○○在旁把風，
    丁○○不會開車等語，除開被告庚○○先載被告丙○○回家
    、再載丙○○返回作案現場乙節週折往返不合情理外，其餘
    所述情節均大致相符（偵卷第7 頁），且有上揭被害人指訴
    等相關事證在卷足按。雖被告丙○○於偵訊中及本院審理時
    ，及證人即共同被告癸○○於偵查中及本院審理時，均翻異
    前詞陳稱被告丙○○並未參與犯罪事實三部分之竊盜犯行（
    偵卷第11頁、本院審易卷第46頁、本院易卷第64、65、87
    、88頁），然被告丙○○前於警詢及偵訊中均曾坦認犯行，
    被告癸○○原亦供明被告丙○○確有涉案，參以被告丁○○
    於偵訊時亦證稱：偷第二部車號7802-XM 號車輛是在大順路
    農16附近偷的，當時癸○○下手以T 字型扳手偷的，其、庚○○在車上把風，丙○○也有下車等語相符屬實（偵卷第10
    頁），衡諸此等情狀，若被告丙○○未參與此部分竊盜犯行
    ，當不至於在該次偵訊中首先即為上開坦認之陳述，是此部
    分之竊盜犯行，應以被告丙○○於警詢及偵訊之初、證人丁○○於偵訊中所證述較為可採，被告即證人癸○○於本院審
    理中所述，要屬迴護被告丙○○之詞，而被告丙○○於本院
    審理中所陳，則係卸飾己責之詞，均無從採信。綜上，被告
    丙○○此部分犯行，事證明確，足堪認定。
  (三)另被告庚○○就犯罪事實二、三部分之犯行，固均否認涉案
    ，惟查：(1)被告即證人癸○○於本院審理時證稱：第一部車
    號2297-NY 號車輛，是庚○○叫其與丙○○去偷的，是要賣
    給庚○○，第二部車號7802-XM 號車輛是其、庚○○及丁○○去偷的等語（本院易卷第63頁）；(2)癸○○復於偵訊時證
    稱：當天庚○○打電話給其，說要作A 、B 車，需要偷車，
    找其一起去，當時其和丙○○在一起，她開車過來載其和丙○○去偷車，並指定要偷馬自達3 廠牌車輛，她知道偷馬自
    達車要用到T 型扳手，她說會給其等1 輛車8 千元酬勞等語
    （偵卷第6 、7 頁）；(3)被告即證人丙○○於偵訊時證稱：
    當時庚○○載其和癸○○、丁○○在左營某馬路鎖定偷黑色
    馬自達3 廠牌車輛，是坐庚○○的車去偷的等語（偵卷第9
    頁）；(4)被告即證人丁○○於偵訊時證稱：偷第二部車號78
    02-XM 號車輛是在大順路農16附近偷的，當時癸○○下手以
    T 字型扳手偷的，其、庚○○在車上把風，丙○○也有下車
    等語均相符屬實（偵卷第10頁），且有上揭癸○○警詢之供
    述及被害人指訴等相關事證在卷足按。凡此足認確係被告庚○○設定目標後教唆被告癸○○、丙○○及丁○○等人為偷
    車之竊盜犯行，甚至偷第二部車號7802-XM 號車輛尚有車上
    把風之舉，彰然明甚，而被告庚○○所辯，純屬空言卸責之
    詞，無從憑信。綜上，被告庚○○此部分犯行，事證明確，
    足堪認定。
  (四)從而，被告庚○○與被告癸○○、丙○○就行竊之車款、車
    型事前已有謀議，推由癸○○下手行竊，被告丁○○其後加
    入偷竊第二部車號7802-XM 號車輛等情，自屬事實，堪予憑
    認。綜上所述，被告癸○○係犯共同加重竊盜之3 次犯行；
    被告庚○○、丙○○等2 人係均犯共同加重竊盜之2 次犯行
    ；被告吳祥祺、丁○○等2 人係犯共同加重竊盜之1 次犯行
    ，事證明確，均堪認定，自應依法論科。
二、論罪科刑：
  (一)按共同實施犯罪行為，在合同意思範圍內，相互利用他人之
    行為，以達其犯罪之目的，原不必每一階段均參與，只需分
    擔犯罪行為之一部，即應對於全部所發生之結果共同負責。
    就犯罪事實欄一之犯行，由被告癸○○下手行竊，被告吳祥
    祺在旁把風；就犯罪事實欄二、三之犯行，被告庚○○分別
    與被告癸○○、丙○○、丁○○，共同意圖為自己不法之所
    有，基於犯意之聯絡，事先就所需要車輛係何種車型、車款
    ，與癸○○、丙○○達成合意，由癸○○下手行竊乙事，而
    被告庚○○、丙○○、丁○○則負責把風、開所竊得之贓車
    ，其等顯然分別在合同意思範圍內，相互利用他人行為，以
    達其竊盜之目的，被告癸○○、吳祥祺就犯罪事實欄一之竊
    車犯行；被告癸○○、庚○○、丙○○就犯罪事實欄二之竊
    車犯行；被告癸○○、庚○○、丙○○、丁○○就犯罪事實
    欄三之竊車犯行，彼此間均有犯意聯絡及行為分擔，均為共
    同正犯，均應論以共同正犯。再按刑法分則或刑法特別法中
    規定之結夥2 人或3 人以上之犯罪，應以在場共同實行或在
    場參與分擔實行犯罪之人為限，不包括同謀共同正犯在內（
    最高法院46年台上字第531 號判例、96年度台上字第1377號
    判決意旨參照），是刑法第321 條第1 項第4 款所謂結夥犯
    ，係指實行竊盜之共犯確有3 人以上，始能成立，本件被告
    庚○○、癸○○、丙○○及丁○○就犯罪事實欄三之竊車犯
    行，實行竊盜之共犯固有3 人以上，應論以結夥3 人行竊罪
    ；惟被告庚○○、癸○○及丙○○就犯罪事實欄二之竊車犯
    行，僅被告癸○○及丙○○2 人共同實行竊盜行為，另被告
    庚○○係事先就所需要車輛係何種車型、車款，與癸○○、
    丙○○達成謀議，則被告庚○○自不能算入該次結夥於犯案
    現場實行犯罪者之列，且查無其他積極證據證明被告庚○○
    、癸○○、丙○○3 人曾同時在場為竊車犯行，基於罪疑唯
    輕原則，就犯罪事實二之犯行，即應為被告庚○○、癸○○
    、丙○○3 人有利之認定，尚無從論以結夥3 人行竊罪，檢
    察官認被告3 人此部分所為係犯刑法第321 條第1 項第3 款
    、第4 款之結夥攜帶兇器竊盜罪，尚有未合，惟被告3 人所
    犯均屬刑法第321 條第1 項之加重竊盜罪，論罪科刑之法條
    本係相同，不生變更起訴法條之問題（最高法院95年度臺上
    字第472 號判決意旨參照），應予敘明。
  (二)次按刑法第321 條第1 項第3 款之攜帶兇器竊盜罪，係以行
    為人攜帶兇器竊盜為其加重條件，此所謂兇器，其種類並無
    限制，凡客觀上足對人之生命、身體、安全構成威脅，具有
    危險性之兇器均屬之，且祇須行竊時攜帶此種具有危險性之
    兇器為已足，並不以攜帶之初有行兇之意圖為必要（最高法
    院79年台上字第5253號判例意旨參照）。查被告癸○○攜帶
    用以本件3 次行竊犯行所持之T 型扳手，為其所有之物，長
    度約7 公分，整枝為鐵製品，可單手握持，遭其丟棄於大水
    溝裡面，現已佚失等情，業據其供明在卷（本院審易卷第46
    頁）。該T 型扳手係鐵製材質、質地堅硬，客觀上自足對人
    之生命、身體、安全構成威脅，係屬兇器無訛。是被告等5
    人上開所為攜帶兇器行竊之行為，自均應構成刑法第321 條
    第1 項第3 款之攜帶兇器竊盜之罪行。被告癸○○、庚○○
    、丙○○、丁○○復就上開事實欄三所示犯行，彼此間有犯
    意聯絡及行為分擔，在場夥同實行犯罪，均為共同正犯，均
    係犯刑法第321 條第4 款之結夥竊盜罪。
  (三)被告等人所犯法條及罪數：
    1.犯罪事實欄一部分：核被告癸○○、吳祥祺所為，均係犯
      刑法第321 條第1 項第3 款之攜帶兇器竊盜罪，各1 罪。
    2.犯罪事實欄二部分：核被告癸○○、庚○○、丙○○所為
      ，均係犯刑法第321 條第1 項第3 款之攜帶兇器竊盜罪，
      各1 罪。
    3.犯罪事實欄三部分：核被告癸○○、庚○○、丙○○、丁○○所為，均係犯刑法第321 條第1 項第3 款、第4 款之
      結夥、攜帶兇器竊盜罪，各1 罪。
  (四)被告庚○○前因施用毒品案件，經本院以94年度簡第1349號
    判決判處有期徒刑4 月，並經本院以94年度簡上字第323 號
    判決駁回上訴確定，於95年2 月23日易科罰金執行完畢，有
    臺灣高等法院被告前案紀錄表在卷可稽（本院易卷第19頁）
    ，是其前受有期徒刑執行完畢後，5 年內故意再犯本件有期
    徒刑以上之2 罪，均係累犯，均應依刑法第47條第1 項之規
    定加重其刑。被告癸○○所為犯罪事實欄一至三之3 罪、被
    告庚○○所為犯罪事實欄二、三之2 罪、被告丙○○所為犯
    罪事實欄二、三之2 罪，均時地互異，亦均非侵害同一被害
    人所有之財物，是各該次竊盜犯行，均尚難認係利用同一機
    會下，接續而為之數個舉動，並不構成接續犯，且犯意各別
    、行為互殊，自均應予以分論併罰。
  (五)爰審酌被告癸○○、吳祥祺、庚○○、丙○○、丁○○等5
    人不思以正當方式獲取財物，竟貪圖私欲，竊取他人財物，
    ，造成被害人追索之困難，助長竊風，又被告癸○○、吳祥
    祺、庚○○、丙○○等4 人前均有犯罪前科，素行不良，被
    告丙○○於偵審中復翻異前詞，未坦承全部犯行，被告庚○○矢口否認犯行，難謂該2 人已有悔意，及被告丁○○並無
    前科，素行尚佳，其與被告癸○○、吳祥祺均坦承犯行，態
    度良好，所竊其中2 部汽車業經被害人領回（詳參卷附贓物
    認領保管單，警卷第46、47頁），及其個別犯罪手段、目的
    、參與犯行之程度及檢察官所為就被告癸○○、吳祥祺、庚○○、丙○○等4 人之具體求刑（本院易卷第89頁）均略嫌
    過重、尚難認屬罪責相當等一切情狀，分別量處如主文之刑
    ，並斟酌被告所犯本案各罪之手法（態樣）相似與時點間隔
    （間隔2 月及同日）等情，依刑法第51條第5 款（係採限制
    加重原則，而非累加原則），茲就被告癸○○、庚○○、丙○○各次犯行均酌定其等應執行之刑，以期罰其當罰，並以
    示警懲。
  (六)未扣案被告癸○○攜帶用以本件3 次行竊犯行所持之T 型扳
    手，雖為其所有之物，遭其丟棄於大水溝裡面，現已佚失等
    情，業據其供明在卷（本院審易卷第46頁），既無積極事證
    足認該工具現時尚屬存在而未滅失，遂不併予宣告沒收，附
    此敘明。
三、又按竊盜犯贓物犯保安處分條例為刑法保安處分之特別法，
    應優先於刑法適用（最高法院92年度臺上字第5248號判決意
    旨參照），又按應執行之刑未達1 年以上者，不適用本條例
    ，竊盜犯贓物犯保安處分條例第2 條第4 項定有明文。本案
    經審理後，認被告等5 人罪證明確，宣告應執行有期徒刑，
    均未達1 年以上，至檢察官雖以被告癸○○、庚○○、丙○○3 人年紀輕輕，不務正業，以偷車為業，而且專偷馬自達
    3 廠牌車輛，對於該型號之車主及社會秩序垂害重大，顯有
    犯罪之習慣，應入勞動場所強制工作，併請求本院依竊盜犯
    贓物犯保安處分條例第3 條第1 項第1 款之規定諭知於刑之
    執行前強制工作，惟竊盜犯贓物犯保安處分條例之適用，原
    即明文設有應執行之刑達1 年以上此一要件（該條例第2 條
    第4 項參照），矧本院業已審酌本案犯罪情節諸般客觀事實
    而量處如主文所示之刑及應執行刑，且被告癸○○、庚○○
    、丙○○等3 人所為犯罪等項，並認處以前開徒刑即為適當
    ，已如前述，是被告3 人應執行之刑既均未達1 年，並就強
    制工作並非矯正其竊盜犯行唯一方法，尚需合乎比例原則以
    求法益間之均衡等情綜合以觀，認上開宣告徒刑即足以收矯
    治之效，尚無對被告3 人諭知宣告強制工作之必要性，自不
    得依竊盜犯贓物犯保安處分條例宣告強制工作，末此敘明。
據上論斷，應依刑事訴訟法第299 條第1 項前段、刑法28條、第
321 條第1 項第3 款、第4 款、第41條第1 項前段、第47條第1
項、第51條第5 款，判決如主文。
本案經檢察官壬○○到庭執行職務。
中    華    民    國    98    年    12    月    15    日
                  刑事第八庭  法  官  林建鼎
以上正本證明與原本無異。
如不服本判決應於收受本判決後10日內向本院提出上訴書狀，並
應敘述具體理由，如未敘述上訴理由者，應於上訴期間屆滿後20
日內補提理由書狀於本院（均須按他造當事人之人數附繕本）「
切勿逕送上級法院」。
中    華    民    國    98    年    12    月    18    日
                              書記官  林秀敏
附錄本案論罪科刑所適用之法條：
中華民國刑法第321條
犯竊盜罪而有左列情形之一者，處6 月以上、5 年以下有期徒刑
：
一、於夜間侵入住宅或有人居住之建築物、船艦或隱匿其內而犯
    之者。
二、毀越門扇、牆垣或其他安全設備而犯之者。
三、攜帶兇器而犯之者。
四、結夥三人以上而犯之者。
五、乘火災、水災或其他災害之際而犯之者。
六、在車站或埠頭而犯之者。
前項之未遂犯罰之。


司法院資訊處製作；財團法人民間司法改革基金會備份。
